臺灣橋頭地方法院刑事判決
111年度訴字第105號
公  訴  人  臺灣橋頭地方檢察署檢察官
被      告  陳長毅
選任辯護人  許漢鄰律師
被      告  張毅凡
指定辯護人  李佩娟公設辯護人
上列被告因違反毒品危害防制條例案件，經檢察官提起公訴（11
0年度偵字第2727、12815號），本院判決如下：
    主  文
陳長毅犯如附表一編號1至編號5所示之罪，各處如同表「主文及
沒收欄」所示之刑及沒收。應執行有期徒刑陸年。沒收部分併執
行之。
張毅凡犯如附表一編號4至編號5所示之罪，各處如同表「主文及
沒收欄」所示之刑及沒收。應執行有期徒刑肆年貳月。沒收部分
併執行之。
    犯罪事實
一、陳長毅、張毅凡均明知甲基安非他命係毒品危害防制條例第
    2條第2項第2款規定所列管之第二級毒品，未經許可，依法
    不得持有、販賣，竟單獨或共同為下列犯行：
　　㈠陳長毅基於販賣第二級毒品甲基安非他命以營利之犯意，
      而為附表一編號1至3所示犯行。
　　㈡陳長毅、張毅凡基於販賣第二級毒品甲基安非他命以營利
      之犯意聯絡，而共同為附表一編號4至5所示犯行。
二、案經高雄市政府警察局湖内分局報告臺灣橋頭地方檢察署檢
    察官偵查起訴。
    理  由
壹、程序部分
　　按被告以外之人於審判外之言詞或書面陳述，除法律有規定
    者外，不得作為證據；被告以外之人於審判外之陳述，雖不
    符前4條之規定，而經當事人於審判程序同意作為證據，法
    院審酌該言詞陳述或書面陳述作成時之情況，認為適當者，
    亦得為證據，刑事訴訟法第159條第1項、第159條之5第1項
    分別定有明文。本件所引用之被告陳長毅、張毅凡以外之人
    於審判外之陳述，當事人於本院審判程序時均同意有證據能
    力（訴字卷第161頁），本院審酌前開證據作成或取得時之
    狀況，並無違法或不當情事，復經本院於審判期日依法進行
    調查、辯論，應均具證據能力，合先敘明。
貳、實體部分
一、認定事實所憑之證據及理由
　　㈠訊據被告陳長毅、張毅凡對於事實欄所示犯罪事實，於警
      詢、偵查中、本院審理中均坦承不諱（警一卷第14頁，警
      二卷第31至34頁，偵二卷第43至47頁，偵一卷第175至179
      頁，訴字卷第157至158頁），核與證人顏○○、凃○○於警詢
      之證述、偵查中具結證述互核相符（警一卷第23至37頁，
      警二卷第63至67頁，偵一卷第123至125頁，偵二卷第35至
      37頁），並有高雄市政府警察局湖內分局扣押筆錄、扣押
      物品目錄表、扣押物品收據、通訊監察譯文、LINE通訊軟
      體對話紀錄截圖、行動網路歷程及通聯紀錄、監視器錄影
      畫面截圖、門號申登人查詢資料、遠通電收股份有限公司
      110年2月26日總發字第1100000271號函暨所附通行明細（
      警一卷45至55、65至75頁，警二卷第115至119、185頁，
      偵一卷第81至91、153至165頁，他字卷第12頁）等件附卷
      可佐，及附表二編號1所示扣案物可佐，是被告2人之自白
      與事實相符，堪予採信。
　　㈡按販賣毒品罪，係以行為人主觀上有營利之意圖，客觀上
      將毒品價售或有償讓與他人為其構成要件，若行為人主觀
      上並無營利之意圖，即與販賣毒品罪之構成要件不相符合
      （最高法院102 年度台上字第2541號判決要旨參照）。查
      被告陳長毅、張毅凡與附表一所示購毒者非至親好友或有
      錢財共通關係，且被告2人分別出面交付甲基安非他命予
      各該購毒者時或交付毒品之後，均有由被告陳長毅收取如
      附表一各該欄位所示價金，業經審認如前，且被告陳長毅
      於審理中稱：如果我賣2,000元的毒品可以獲利幾百元，
      賣3,000元的毒品可以獲利1千元左右等語（訴字卷第157
      頁），被告張毅凡於審理中稱：我將毒品交給顏○○後由陳
      長毅收錢，陳長毅會讓我賒欠毒品的錢等語（訴字卷第15
      7至158頁），均足認被告2人係為藉由販賣甲基安非他命
      牟利，其主觀上具有營利之意圖甚明。
　　㈢綜上，本案事證明確，被告2人犯行均堪認定，應依法論科
      。
二、論罪科刑
　　㈠核被告陳長毅就附表一編號1至5所為、被告張毅凡就附表
      一編號4至5所為，均係犯毒品危害防制條第4條第2項之販
      賣第二級毒品罪。被告陳長毅、張毅凡販賣第二級毒品前
      ，持有該等毒品之低度行為，為販賣之高度行為所吸收，
      不另論罪。被告陳長毅、張毅凡就附表一編號4至5部分，
      具有犯意聯絡、行為分擔，應論以共同正犯。被告陳長毅
      所犯5罪，被告張毅凡所犯2罪，犯意各別，行為互殊，應
      予分論併罰。
　　㈡減輕事由
　　　⒈偵審自白減輕部分
　　　　按毒品危害防制條例第17條第2 項規定，旨在獎勵犯罪
        人之悛悔，同時使偵查或審判機關易於發現真實，以利
        毒品查緝，俾收防制毒品危害之效，苟被告於偵查及審
        判中均有自白，即應依法減輕其刑。查被告2人就其等
        於附表一編號1至5所示（共同）販賣第二級毒品之犯罪
        事實於偵查中及本院審理時均已自白不諱，均應依毒品
        危害防制條例第17條第2項之規定減輕其刑。
　　　⒉本案無因被告供出毒品來源而得以減輕之事由
　　　　⑴按毒品危害防制條例第17條第1項規定：犯第4條至第8
          條、第10條或第11條之罪，供出毒品來源，因而查獲
          其他正犯或共犯者，減輕或免除其刑。其立法理由謂
          ：為有效破獲上游之製毒組織，鼓勵毒販供出所涉案
          件毒品之來源，擴大落實毒品之追查，俾有效斷絕毒
          品之供給，以杜絕毒品氾濫，對查獲之毒販願意供出
          毒品來源，因而查獲其他正犯或共犯者，採行寬厚之
          刑事政策。
　　　　⑵經本院函詢臺灣橋頭地方檢察署（下稱橋頭地檢）與
          高雄市政府警察局湖內分局（下稱湖內分局），檢警
          是否有因被告人供述毒品來源，因而查獲其他正犯或
          共犯等情，橋頭地檢並轉詢湖內分局後，湖內分局函
          覆以本案並無因被告2人於警詢供述毒品來源查獲其
          他正犯或共犯之情形，有橋頭地檢111年5月12日橋檢
          信光110偵12815字第1119018739號函、湖內分局111
          年5月3日高市警湖分偵字第11171112400號函及本院
          公務電話紀錄可佐（訴字卷第137至141頁）。是以，
          偵查機關並未因被告2人供述毒品來源而查獲其他正
          犯或共犯，故其等本案犯行均無毒品危害防制條例第
          17條第1項減輕或免除其刑之適用，併此敘明。
　　　⒊刑法第59條
　　　　⑴按刑之量定，為求個案裁判之妥當性，法律固賦予法
          院裁量權，但此項裁量權之行使，除應依刑法第57條
          之規定，審酌行為人及其行為等一切情狀，為整體之
          評價，並應顧及比例原則與平等原則，使罪刑均衡，
          輕重得宜，以契合社會之法律感情。刑法第59條規定
          犯罪之情狀可憫恕者，得酌量減輕其刑，其所謂「犯
          罪之情狀」，與同法第57條規定科刑時應審酌之一切
          情狀，並非有截然不同之領域，於裁判上酌減其刑時
          ，應就包括刑法第57條所列舉之10款事項等犯罪一切
          情狀，予以全盤考量，審酌其犯罪有無可憫恕之事由
          ，如有無特殊之原因與環境，在客觀上足以引起一般
          同情，以及宣告法定最低度刑，是否猶嫌過重等，以
          為判斷。
　　　　⑵被告陳長毅之辯護人以：陳長毅有正當工作及收入，
          曾於在學期間參加國術社團比賽獲獎，擔任教練，本
          案所涉販賣毒品犯行合計價金14,000元，並非如一般
          的大盤或大毒梟，惡性顯較輕微等語（訴字卷第161
          、169至171頁）；被告張毅凡之辯護人以：張毅凡於
          本案犯行中均係擔任送貨工作，無異是陳長毅之手足
          延長，且張毅凡並未向陳長毅取得報酬或分配利潤，
          僅獲得遲延給付價金之利益，分工上有相當大的區別
          等語（訴字卷第161至162頁），為被告2人請求依刑
          法第59條規定減輕其刑。經查，被告2人各次販賣第
          二級毒品罪，其法定最低本刑為10年以上有期徒刑，
          而被告2人均因偵審自白減輕其刑，最低處斷刑即為5
          年以上。
　　　　⑶就被告陳長毅部分，其本件犯販賣第二級毒品罪5罪，
          均與一般販賣第二級毒品犯行並無二致，行為本應予
          責難，尚無客觀上足以引起一般同情之特殊原因與環
          境，依其犯罪之具體情狀及行為背景觀之，倘對其所
          涉販賣第二級毒品罪宣告最低有期徒刑5年以上之刑
          ，尚難認有何情輕法重或客觀上足以引起社會一般人
          同情之虞。倘遽予憫恕被告陳長毅而減輕其刑，除對
          其難收改過遷善之效，無法達到刑罰特別預防之目的
          外，亦易使其他販毒之人心生投機、甘冒風險繼續販
          毒，無法達到刑罰一般預防之目的，是被告陳長毅上
          開販賣甲基安非他命5次之犯行，均無適用刑法第59
          條酌減規定之餘地。
　　　　⑷而被告張毅凡部分，就其所犯附表一編號4至5所示犯
          行，其所為均係依被告陳長毅指示，將毒品送往交付
          予被告陳長毅已完成聯繫毒品交易之購毒者，雖其實
          施販賣毒品之構成要件行為，然本案販賣毒品之數量
          、價格、對象、時間、地點均由被告陳長毅決定，被
          告張毅凡所涉入犯案情節、分工內容顯較被告陳長毅
          輕微，倘對其所涉販賣第二級毒品罪宣告最低有期徒
          刑5年以上之刑，而該刑度以被告張毅凡之犯罪情節
          判斷，難謂符合罪刑相當性及比例原則，依國民生活
          經驗法則判斷，業當足以引起一般人之同情，是本院
          就被告張毅凡上開販賣甲基安非他命2次之犯行，認
          應適用刑法第59條酌減規定。
　　　⒋綜上，被告陳長毅就附表一編號1至5犯行有前述1項減輕
        事由（偵審自白）之適用。被告張毅凡就附表一編號4
        至5犯行有2項減輕事由（偵審自白、刑法第59條）之適
        用，並應依刑法第70條規定遞減之。
　　㈢爰審酌被告2人不思守法自制，循正當途徑獲取所需，為獲
      取不法利益，鋌而走險販賣第二級毒品甲基安非他命予他
      人，助長毒品散布，危害社會治安及國民健康甚鉅，實應
      予非難。衡以被告陳長毅販賣毒品時間為109年10至110年
      2月，購毒者總共有2人，共5次之流通情形，販賣第二級
      毒品每次價金分別為2,000至3,000元；被告張毅凡販賣毒
      品時間為109年10月，購毒者1人，共2次流通情形，販賣
      價金均為3,000元，是各該宣告刑應反映其等販售價金之
      差異；且就附表一編號4、5所示之罪，被告陳長毅乃提供
      毒品、收取金錢且為最終保有價金之人，被告張毅凡則居
      於交付毒品之行為分擔地位，就其等犯罪參與程度亦應於
      刑度上予以區別。酌以被告2人坦承本案全部犯行之犯後
      態度，復衡以被告陳長毅自陳大學畢業，擔任五金送貨員
      ，月收入新臺幣（下同）3萬多元，與父母同住，未婚無
      子，並提出參與武術競賽之相關獎狀、志工證書、聘書等
      件（訴字卷第175至188頁）；被告張毅凡自陳高職肄業，
      另案入監前從事服務業，月收入約3萬元，獨居（訴字卷
      第160頁）等一切情狀，分別量處如附表一各該編號「主
      文及沒收」欄所示之刑。
　　㈣又按刑法第51條數罪併罰定執行刑之立法方式，採限制加
      重原則，亦即非以累加方式定應執行刑，如以實質累加方
      式定應執行刑，則處罰之刑度顯將超過其行為之不法內涵
      ，而違反罪責原則，復考量因生命有限，刑罰對被告造成
      之痛苦程度，係隨刑度增加而生加乘效果，非以等比方式
      增加，是以隨罪數增加遞減刑罰方式，當足以評價被告行
      為不法性之法理（即多數犯罪責任遞減原則）。本院審酌
      被告陳長毅就附表一編號1至5、被告張毅凡就附表一編號
      4至5所犯，均係販賣第二級毒品，犯罪時間間隔尚非甚久
      ，雖各罪不符合集合犯、接續犯之概念，而應數罪併罰，
      惟相較於販賣數量龐大之販毒者而言，在整體犯罪非難評
      價上，仍有所區別，數罪對法益侵害之加重效應較低，若
      定以過重之應執行刑，其效用可能隨著長期刑之執行，等
      比例地大幅下跌，對其教化效果不佳，亦有害其回歸社會
      ，爰考量被告陳長毅之購毒者為2人，被告張毅凡之購毒
      者為1人，及前述犯罪期間等情，就被告陳長毅所涉附表
      一編號1至5所示之5罪、被告張毅凡涉附表一編號4至5所
      示之2罪，分別定其等應執行刑如主文所示。
三、沒收
　　㈠按犯罪所得，屬於犯罪行為人者，沒收之；前二項之沒收
      ，於全部或一部不能沒收或不宜執行沒收時，追徵其價額
      ，刑法第38條之1第1項前段、第3項定有明文。次按共同
      正犯之犯罪所得，沒收或追徵，應就各人所分得之數額分
      別為之（最高法院104年第13次刑事庭會議決議意旨參照
      ）。經查，就附表一編號1至5所示販賣毒品之犯行，購毒
      者有給付被告陳長毅附表一各該編號「販賣金額」欄所示
      之價金並由其保有之，而卷內無其他證據足認被告張毅凡
      有從中朋分部分現金，均經認定如前，則被告陳長毅之犯
      罪所得雖未扣案，仍應依刑法第38條之1第1項前段、第3
      項規定，於其各該販賣毒品罪刑項下宣告沒收，且於全部
      或一部不能沒收或不宜執行沒收時，追徵其價額。
　　㈡扣案被告陳長毅所有如附表二編號1所示之Iphone手機1支
      ，係其用於附表一編號1、4至5所示時間與購毒者聯絡之
      工具，附表二編號2所示之Iphone手機1支，則係其用於附
      表一編號2至3所示時間與購毒者聯絡之工具（訴字卷第89
      頁），故均應依毒品危害防制條例第19條第1項規定，在
      其各該次販賣第二級毒品罪項下宣告沒收。又被告張毅凡
      於本院審理中稱於附表一編號4、5所示犯行，其有以他人
      之手機使用通訊軟體與被告陳長毅聯繫，該手機已返還他
      人等語（訴字卷第89頁），則該手機雖為被告供本案犯罪
      所用，然該手機既非被告張毅凡所有而未特定，且價值不
      明，與本案犯罪使用之關聯性亦不明確，檢察官就此不利
      被告或第三人之事實，均未主張或提出證據供本院認定，
      本案既事證明確判處被告罪刑如前，堪認該未扣案手機尚
      乏刑法上對於防禦危險之重要性，是缺乏刑法上重要性，
      爰依刑法第38條之1第2項規定不予宣告沒收。
　　㈢扣案附表二編號3所示之Iphone手機1支，依卷內事證尚無
      從審認與被告陳長毅本案犯行有何關聯，爰不予宣告沒收
      、沒收銷燬。
據上論斷，應依刑事訴訟法第299條第1項前段，判決如主文。
本案經檢察官陳靜宜提起公訴，檢察官陳登燦到庭執行職務。
中　　華　　民　　國　　111 　年　　6 　　月　　29　　日
                  刑事第一庭    審判長法  官  楊智守
                                      法  官  陳狄建
                                      法　官  林  筠

以上正本證明與原本無異。
如不服本判決應於收受判決後20日內向本院提出上訴書狀，並應
敘述具體理由。其未敘述上訴理由者，應於上訴期間屆滿後20日
內向本院補提理由書（均須按他造當事人之人數附繕本）「切勿
逕送上級法院」。
中　　華　　民　　國　　111 　年　　6 　　月　　30　　日
                                      書記官  邱上一
附錄論罪科刑法條：
毒品危害防制條例第4條第2項
製造、運輸、販賣第一級毒品者，處死刑或無期徒刑；處無期徒
刑者，得併科新臺幣三千萬元以下罰金。
製造、運輸、販賣第二級毒品者，處無期徒刑或十年以上有期徒
刑，得併科新臺幣一千五百萬元以下罰金。
製造、運輸、販賣第三級毒品者，處七年以上有期徒刑，得併科
新臺幣一千萬元以下罰金。
製造、運輸、販賣第四級毒品者，處五年以上十二年以下有期徒
刑，得併科新臺幣五百萬元以下罰金。
製造、運輸、販賣專供製造或施用毒品之器具者，處一年以上七
年以下有期徒刑，得併科新臺幣一百五十萬元以下罰金。
前五項之未遂犯罰之。
附表一：
編號 行為人 販賣對象 販賣時間 販賣地點 交易經過 販賣金額 主文及沒收 1 陳長毅  顏○○ 109年10月22日19時6分後某時許 高雄市○○區○○0○0號振宗藝術團牌樓前 陳長毅以附表二編號2所示手機與顏○○使用之0000000000號行動電話聯絡，約定交易毒品事宜後，陳長毅於左列時間，在左列地點，交付重量不詳之甲基安非他命1包予顏○○，並當場收取右列現金。 2,000元 陳長毅犯販賣第二級毒品罪，處有期徒刑伍年壹月。扣案如附表二編號1所示之物沒收。未扣案販賣毒品所得新臺幣貳仟元沒收，於全部或一部不能沒收或不宜執行沒收時，追徵其價額。 2 陳長毅 凃○○ 110年1月14日23時28分後某時許 臺南市永康區統一超商精工門市 陳長毅以附表二編號1所示手機使用通訊軟體LINE與凃○○聯絡，約定交易毒品事宜後，陳長毅於左列時間，在左列地點，交付重量不詳之甲基安非他命1包予凃○○，並當場收取右列現金。 3,000元 陳長毅犯販賣第二級毒品罪，處有期徒刑伍年貳月。扣案如附表二編號2所示之物沒收。未扣案販賣毒品所得新臺幣參仟元沒收，於全部或一部不能沒收或不宜執行沒收時，追徵其價額。 3 陳長毅 凃○○ 110年2月14日2時29分 臺南市永康區統一超商精工門市 陳長毅以附表二編號1所示手機使用以通訊軟體LINE與凃○○聯絡，約定交易毒品事宜後，陳長毅於左列時間，在左列地點，交付重量不詳之甲基安非他命1包予凃○○，並當場收取右列現金。 3,000元 陳長毅犯販賣第二級毒品罪，處有期徒刑伍年貳月。扣案如附表二編號2所示之物沒收。未扣案販賣毒品所得新臺幣參仟元沒收，於全部或一部不能沒收或不宜執行沒收時，追徵其價額。 4 陳長毅 張毅凡 顏○○ 109年10月28日12時14分後某時許 高雄市○○區○○00號 陳長毅以行動電話門號0000000000號門話與顏○○使用之0000000000號行動電話聯絡，約定交易毒品事宜後，張毅凡於左列時間，在左列地點，交付重量不詳之甲基安非他命1包予顏○○，後續由陳長毅收取右列現金。 3,000元 陳長毅共同犯販賣第二級毒品罪，處有期徒刑伍年貳月。扣案如附表二編號1所示之物沒收。未扣案販賣毒品所得新臺幣參仟元沒收，於全部或一部不能沒收或不宜執行沒收時，追徵其價額。 張毅凡共同犯販賣第二級毒品罪，處有期徒刑肆年。 5 陳長毅 張毅凡 顏○○ 109年10月30日7時24分後某時許 高雄市○○區○○00號 陳長毅以行動電話門號0000000000號門話與顏○○使用之0000000000號行動電話聯絡，約定交易毒品事宜後，張毅凡於左列時間，在左列地點，交付重量不詳之甲基安非他命1包予顏○○，後續由陳長毅收取右列現金。 3,000元 陳長毅共同犯販賣第二級毒品罪，處有期徒刑伍年貳月。扣案如附表二編號1所示之物沒收。未扣案販賣毒品所得新臺幣參仟元沒收，於全部或一部不能沒收或不宜執行沒收時，追徵其價額。 張毅凡共同犯販賣第二級毒品罪，處有期徒刑肆年。 
附表二：
編號 扣案物品 數量 所有人 備註 1 Iphone （IMEI：000000000000000 、 SIM卡：0000000000） 1支 陳長毅 被告陳長毅用於本案附表一編號1、4至5所示犯行。  2 Iphone  （IMEI：000000000000000 、SIM卡：+00000000000） 1支 陳長毅 被告陳長毅用於本案附表一編號2至3所示犯行。 3 Iphone （IMEI：0000000000000000、SIM卡：+00000000000） 1支 陳長毅 無證據證明與被告陳長毅本案犯行相關。